【裁判字號】    97,台再,45
【裁判日期】    970821
【裁判案由】    損害賠償
【裁判全文】
最高法院民事判決                九十七年度台再字第四五號
再 審原 告  乙○○
訴訟代理人  謝協昌律師
再 審被 告  日盛證券股份有限公司
法定代理人  丙○○
訴訟代理人  吳光陸律師
再 審被 告  甲○○
上列當事人間請求損害賠償事件，再審原告對於中華民國九十七
年二月二十一日本院判決（九十七年度台上字第二五七號），提
起再審之訴，本院判決如下：
    主  文
再審之訴駁回。
再審訴訟費用由再審原告負擔。
    理  由
本件再審原告主張本院九十七年度台上字第二五七號確定判決有
民事訴訟法第四百九十六條第一項第一款適用法規顯有錯誤之情
形，對之提起再審之訴，係以：其就日月光股票三十五張以外系
爭股票對再審被告刑事附帶提起民事訴訟，請求賠償損害事件，
於刑事庭移送民事庭後之第一審已提出請求，且再審被告無異議
而為本案之言詞辯論，依民事訴訟法第二百五十五條第二項規定
，應視為同意該部分請求之追加，台灣高等法院九十五年度上更
(三)字第一四號判決竟認為不發生視為同意訴之追加，顯與刑事訴
訟法第四百九十條及民事訴訟法第二百五十五條第二項之規定有
違。原確定判決不察，駁回其第三審上訴，適用法規顯有錯誤云
云，為其論據。
按民事訴訟法第四百九十六條第一項第一款所謂適用法規顯有錯
誤，係指確定判決所適用之法規，顯然不合於法律規定，或與司
法院現尚有效及大法官會議之解釋，或本院尚有效之判例顯然違
反，或消極的不適用法規，顯然影響判決者而言。且第三審為法
律審，其所為判決，以第二審判決所確定之事實為基礎，是以所
謂適用法規顯有錯誤，對第三審判決言，更應以該判決依據第二
審判決所確定之事實而為之法律上判斷，有適用法規顯有錯誤之
情形為限，不包括認定事實錯誤不當之情形在內。本件原確定判
決依據前訴訟程序第二審判決所確定之事實，以再審原告於刑事
案件訴訟程序進行中，對再審被告附帶提起民事訴訟，請求賠償
系爭股票遭盜賣之損害。該刑事判決雖判處再審被告甲○○罪刑
確定，惟並未認定甲○○盜領及盜賣系爭股票，再審原告不得於
刑事訴訟程序附帶請求再審被告賠償系爭股票之損害，該部分請
求，既經台灣高等法院九十四年度重上更(二)字第一號認為不合法
，而駁回再審原告該部分之訴確定，自無中斷時效效力。而再審
原告於民國八十六年七月七日知悉其所有系爭股票遭甲○○盜賣
，遲至上述重上更(二)字第一號判決之訴訟程序進行中，始於九十
四年九月十三日追加請求再審被告連帶賠償遭甲○○盜賣系爭股
票之損害，其請求權已罹於時效，再審被告並為時效抗辯，再審
原告之請求，即無理由，不應准許，爰為維持前訴訟程序第二審
所為再審原告敗訴之判決，駁回其第三審上訴，經核並無適用法
規顯有錯誤之情形。又按民事訴訟係採處分權主義，當事人如欲
提起追加之訴，應為追加之表示。再審原告於刑事案件訴訟程序
附帶請求再審被告賠償系爭股票之損害，雖經刑事法院裁定移送
民事庭，然該部分請求既不得於刑事訴訟程序附帶請求賠償，為
不合法，再審原告並未為追加之表示，尚難認其已為追加之訴。
前訴訟程序第二審判決認再審原告就系爭股票之損害部分於九十
四年九月十三日始追加請求賠償，乃屬認定事實之職權行使。再
審論旨，無非就原確定判決認定事實當否，指摘其適用法規顯有
錯誤，聲明廢棄，非有理由。
據上論結，本件再審之訴為無理由。依民事訴訟法第七十八條，
判決如主文。
中    華    民    國  九十七  年    八    月  二十一  日
                      最高法院民事第五庭
                          審判長法官  劉  延  村
                                法官  黃  秀  得
                                法官  李  寶  堂
                                法官  童  有  德
                                法官  劉  福  聲
      本件正本證明與原本無異
                                      書  記  官
中    華    民    國  九十七  年    九    月    四    日
                                                     M


司法院資訊處製作；財團法人民間司法改革基金會備份。
